【裁判字號】    91,訴,546
【裁判日期】    920110
【裁判案由】    公共危險
【裁判全文】
臺灣士林地方法院刑事判決                          九十一年度訴字第五四六號
    公  訴  人  臺灣士林地方法院檢察署檢察官
    被      告  丙○○
右列被告因公共危險案件，經檢察官提起公訴（九十年度調偵字第一七一號），本院
判決如左：
    主  文
丙○○駕駛動力交通工具肇事，致人受傷而逃逸，處有期徒刑參月，如易科罰金，以
參佰元折算壹日；又服用酒類，不能安全駕駛動力交通工具而駕駛，處拘役肆拾日，
如易科罰金，以參佰元折算壹日。均緩刑貳年。
    事  實
一、丙○○明知酒後不得駕駛動力交通工具，竟於民國八十九年十二月八日晚間十時
    許，在台北縣淡金公路旁飲用酒類後，已達不能安全駕駛動力交通工具之程度，
    仍於同年十二月九日凌晨一時五十分許，酒後駕駛車號ＢＹ─七一０八號自用小
    客車，沿台北縣三芝鄉縣，由南往北行駛，於行經台北縣三芝鄉○○村
    ○○○○道二點七公里處，撞及由乙○○所騎乘，跨越分向限制線、超越當地時
    速四十公里之速限以六十公里時速行進、並行駛丙○○所遵行車道、車號ＭＥＪ
    ─九三三號之機車，致乙○○人車倒地，乙○○並當場昏迷，因而受有左側骨盆
    閉鎖性骨折、左側創傷性髖關節骨折脫臼、左側股骨閉鎖性骨折等傷害，丙○○
    駕駛上開交通工具肇事後，明知車輛駕駛人駕駛車輛肇事致人受傷或死亡，應即
    採取救護或其他必要之措施，並向警察機關報告，不得駛離，乃另行起意，繼續
    駕車往前駛離逃逸，嗣經路人報案將乙○○送醫救治（丙○○過失傷害部分另經
    檢察官為不起訴處分），後約隔半小時丙○○在其上開肇事致人受傷而逃逸之犯
    行未為任何有偵查犯罪職權之公務員已知悉前，不逃避接受裁判，而自行前往台
    北縣警察局淡水分局浦濱派出所自首報案，並經警檢測其呼氣之酒精濃度值達０
    ‧六二MG/L，始悉上情。
二、案經台北縣警察局淡水分局報請台灣士林地方法院檢察署檢察官偵查起訴。
    理  由
一、訊據被告丙○○對於右揭事實均坦承不諱，並經被害人乙○○於警詢、偵查中指
    述詳實，核與證人甲○○於本院審理時證述情節相符，而被告駕駛汽車肇事致乙
    ○○受傷之事實，亦有道路交通事故調查報告表一件、現場照片十七幀及馬偕紀
    念醫院診斷證明書一紙附卷可參。
（一）至被告雖辯稱：本件事故之發生係對方逆向行駛等語。然按刑法第一百八十五
      條之四駕駛動力交通工具肇事致人死傷而逃逸罪係於八十八年四月二十一日增
      訂公布，並自同年四月二十三日開始生效，其增設本條文之立法目的，乃為維
      護交通，增進行車安全，促使當事人於事故發生時，能對被害人即時救護，減
      少死傷，以保護他人權益並維護社會秩序。又其立法精神在於交通事故一旦發
      生，且發生人員傷亡之情況，不論是撞人或被撞，或是因其他事故而造成死傷
      ，只要是在駕駛動力交通工具過程內所發生者，參與這整個事故過程的當事人
      皆應協助防止死傷之擴大，蓋如駕駛人於事故發生後，隨即駕車逃離現場，不
      僅使肇事責任認定困難，更可能使受傷之人喪失生命或求償無門。且刑法第一
      百八十五條之四具有遺棄罪之性質，乃參照刑法第二百九十四條第一項之刑度
      來增設，又刑法就無義務者之遺棄（第二百九十三條）與有義務者之遺棄（第
      二百九十四條）訂有不同之罪責。駕駛汽車肇事致人受傷或死亡，依道路交通
      管理處罰條例第六十二條規定，汽車駕駛人有採取救護或其他必要措施並向警
      察機關報告之義務，由此可知，因汽車駕駛人之故意、過失肇事致人傷亡者，
      汽車駕駛人本即負有救護義務，若未予以救護，除有違該條例第六十二條之規
      定外，尚構成刑法第二百九十四條第一項之遺棄罪。然第一百八十五條之四的
      救護義務則不以汽車駕駛人因故意或過失肇事致人傷亡為必要，只要其為該交
      通事故之現場當事人，則對事故現場之傷亡人員皆有救護之義務，此即為本條
      與第二百九十四條第一項之區別所在。因此，本條所欲規範者乃當事人於交通
      事故發生時（不論其有無故意或過失）遺棄被害人於不顧的逃逸行為，且若謂
      當事人之救護義務須視其有無故意、過失而定，則不僅有違刑法第一百八十五
      條之四的立法目的與精神，從而，本條文之功能亦將喪失殆盡。故所謂駕駛動
      力交通工具肇事，乃指駕駛動力交通工具發生交通事故，而非指因故意或過失
      導致事故發生而逃逸者，始成立本罪。被告於車禍當時既明知被害人因兩車相
      撞而受傷，然卻不顧被害人安危，並隨即駕車離去，未對被害人採取任何救護
      或其他必要措施，顯與刑法第一百八十五條之四所欲規範之目的相違。又縱被
      告在事發當時自認其並無過失，然責任之歸屬非可在事故發生當時即可立刻確
      認，更非可由被告自行判斷其有無故意、過失，是被告自不得因認為其並無過
      失即任意離開現場，故被告於事故發生時未立刻給予被害人救護，竟逕行離去
      ，且未將其姓名住址留予被害人，顯然違反前開規定，其有駕車肇事致人受傷
      而逃逸之犯行明確，堪以認定。
（二）復查被告於八十九年十二月八日晚間十時許駕車肇事前曾服用酒類之事實，除
      據被告供承不諱外，被告於翌日凌晨二時四十二分經警施以酒精檢測，吐氣後
      酒精濃度仍高達每公升０‧六二毫克，亦有酒精濃度測試紀錄表在卷可參，按
      酒後呼氣酒精濃度達每公升零點二五毫克，有輕度協調功能降低之輕度中毒症
      狀，呼氣酒精濃度達每公升零點五毫克者，有反應較慢、感覺減低、影響駕駛
      之輕到中度中毒症狀，呼氣酒精濃度超過每公升零點七五毫克者，則呈思考改
      變、個性行為改變之中毒症狀，有行政院國軍退除役官兵輔導委員會台北榮民
      總醫院函（八八）北總內字第二六八六八號可稽，是被告酒後吐氣酒精濃度已
      高達每公升零點六二毫克，且被告酒後駕車肇事致人受傷，亦有被害人乙○○
      之診斷證明書一紙附卷可按，是被告酒後顯已不能安全駕駛動力交通工具，已
      可認定。
    綜上而論，本件事證明確，被告犯行均堪認定，應予依法論科。
二、核被告丙○○所為，係犯刑法第一百八十五條之三服用酒類不能安全駕駛車輛罪
    、第一百八十五條之四駕車肇事致人受傷逃逸罪。被告駕車肇事致人受傷逃逸後
    於有偵查權之機關或公務員發覺其犯罪前，向處理之員警自承為肇事者並接受裁
    判等情，業經現場處理之員警甲○○到庭結證明確，是被告符合自首之規定，應
    依刑法六十二條前段規定就肇事逃逸罪減輕其刑。被告所犯上開二罪，犯意各別
    ，行為互異，應分論併罰。爰審酌被告明知酒後不能安全駕駛車輛，猶貿然駕車
    上路，以致肇事，肇事逃逸之犯罪動機固有不當、惟其係因突發事故反應失措、
    犯罪所生之損害，及犯罪後賠償被害人乙○○並與被害人達成和解、態度良好等
    一切情狀，爰分別量處如主文所示之刑，並諭知易科罰金之折算標準。再被告行
    為後，刑法業於九十年一月十日修正，並自同年月十二日起生效，原刑法第四十
    一條「犯最重本刑為三年以下有期徒刑以下之刑之罪，而受六月以下有期徒刑或
    拘役之宣告，因身體、教育、職業或家庭之關係，執行顯有困難者，得以一元以
    上三元以下折算一日，易科罰金」，已修正為「犯最重本刑為五年以下有期徒刑
    以下之刑之罪，而受六個月以下有期徒刑或拘役之宣告，因身體、教育、職業、
    家庭之關係或其他正當事由，執行顯有困難者，得以一元以上三元以下折算一日
    ，易科罰金。但確因不執行所宣告之刑，難收矯正之效，或難以維持法秩序者，
    不在此限。併合處罰之數罪，均有前項情形，其應執行之刑逾六月者，亦同」，
    經比較新舊法，以新法有利於被告，依刑法第二條第一項前段之規定，自應依裁
    判時刑法第四十一條第一項前段之規定，對被告所宣告之刑諭知易科罰金之折算
    標準。末查被告前未曾受任何有期徒刑以上刑之宣告，此有臺灣高等法院檢察署
    刑案紀錄簡覆表、臺灣高等法院被告全國前案紀錄表各一份存卷可考，被告因一
    時失慮致犯本罪，犯後已坦承犯行，尚知悔悟，且已與被害人達成和解，其經此
    偵、審之教訓，自當知所惕勉而無再犯之虞，本院綜核各情，認上開對被告所宣
    告之刑以暫不執行為適當，故均併予宣告緩刑二年，以啟自新。
據上論斷，應依刑事訴訟法第二百九十九條第一項前段，刑法第二條第一項前段、第
一百八十五條之三、第一百八十五條之四、第六十二條前段、第四十一條第一項前段
、第七十四條第一款，罰金罰鍰提高標準條例第二條，判決如主文。
本案經檢察官鄭世揚到庭執行職務。
中      華      民      國    九十二    年      一      月      十      日
                                      臺灣士林地方法院刑事第四庭
                                          法  官  王  俊  雄
右正本證明與原本無異。
如不服本件判決，得自判決送達之日起十日內，向本院提起上訴。
                                          書記官  許  秋  莉
中      華      民      國    九十二    年      一      月     十六     日
附錄本判決論罪科刑依據之法條：
刑法第一百八十五條之三：
  服用毒品、麻醉藥品、酒類或其他相類之物，不能安全駕駛動力交通工具而駕駛者
  ，處一年以下有期徒刑、拘役或三萬元以下罰金。
刑法第一百八十五條之四：
  駕駛動力交通工具肇事，致人死傷而逃逸者，處六月以上五年以下有期徒刑。


司法院資訊處製作；財團法人民間司法改革基金會備份。
